【裁判字號】    89,訴,631
【裁判日期】    890919
【裁判案由】    損害賠償
【裁判全文】
臺灣臺北地方法院民事判決  八十九年訴字第六三一號
    原      告  乙○○○
    訴訟代理人  甲○○
    被      告  丙○○
右當事人間請求損害賠償事件，本院判決如左：
    主    文
被告應給付原告新台幣陸拾壹萬零肆佰肆拾伍元，及自民國八十八年一月七日起至清
償日止按年息百分之五計算之利息。
原告其餘之訴駁回。
訴訟費用由被告負擔十分之七；餘由原告負擔。
本判決第一項於原告以新台幣貳拾萬元供擔保後，得假執行。
原告其餘假執行之聲請駁回。
    事    實
甲、原告方面：
壹、聲明：被告應給付原告新台幣捌拾壹萬捌仟捌佰貳拾伍元及自起訴狀繕本送達翌
    日起至清償日止，按年息百分之五計算之利息，並願供擔保請准為假執行之宣告
    。
貳、陳述：
一、緣原告於八十八年五月二十七日上午七時許，沿臺北市○○○路○段西側約門牌
    一三三號處，徒手推行手推車，由北往南走，詎被告騎乘車號ＤＰＹ－五○五號
    輕型機車，未依道路交通管理規則第九三條第一項第四款「汽車行駛時如因雨霧
    致視線不清時，應減速慢行，做隨時準備停車之準備」，同規則第九四條第三項
    「汽機車行駛時，駕駛人應隨時注意車前狀況，並採取必要之安全措施」之規定
    ，自原告身後向原告追撞，致原告因此受有額頭裂傷、左拇指部分截肢、左側橈
    骨骨折及牙齒斷裂之傷害，案經臺北市政府警察局大安分局交通分隊到場處理，
    將原告運臺北市立仁愛醫院驗傷治療，嗣告訴人提起傷害告訴，經臺灣臺北地方
    法院檢察署以八十八年度偵字第一八四一九號起訴書提起公訴，並由臺灣臺北地
    方法院以八十八年度交易字第四六○號刑事判決確定在案。
二、按「因故意或過失，不法侵害他人之權利者，負損害賠償責任。」、「不法侵害
    他人之身體或健康者，對於被害人因此喪失或減少勞動能力或增加生活上之需要
    時，應負損害賠償責任。」、「不法侵害他人之身體、健康、名譽、自由、信用
    、隱私、貞操或不法侵害其他人格法益而情節重大者，被害人雖非財產上之損害
    ，亦得請求賠償相當之金額。」民法第一八四條、第一九三條、第一九五條分別
    定有明文。被告因過失致使原告受有身體傷害事證明確如上述，依法被告自應賠
    償原告因此所受之損害。茲列明原告所受損害分敘如後：
（一）原告於八十八年五月二十七日經送臺北市立仁愛醫院住院診療，於八十八年七
      月十日出院後陸續回診繼續治療，共支出住院及門診醫療費用三十一萬五千零
      二十五元。另原告所受傷害中之左上第一、第二小臼齒殘餘破折齒根須拔除後
      行左上犬齒至左上第犬臼齒之瓷牙牙橋膺復，應費二萬六千元。原告橈尺骨骨
      折以植入鋼板方式治療，一年後須拔除鋼板，經向臺北市立仁愛醫院詢屆時開
      刀取出鋼板之費用數額，臺北市立仁愛醫院答覆約須三萬元。總計醫療費用支
      出三十七萬一千零二十五元。
（二）不能工作損失：原告於遭被告傷害前分別於臺北市○○路○段二六號裕安大廈
      管理委員會、臺北市○○路○段九號三樓鴻霖國際事業有限公司、臺北市○○
      路○段一○九號哈佛名門管理委員會從事清潔工之工作，每月工作所得分別為
      一萬二千元、三千元、六千元，原告自八十八年五月二十七日送醫住院治療，
      八十八年七月十日出院，出院後三個月內左手無法出力，是自八十八年五月二
      十七日起至八十八年十月十日止，計四個月又十四日左手均無法使力工作，此
      期間原有清潔工作所能收入之每月二萬一千元全無，不能工作損失收入共計九
      萬三千八百元。
（三）勞動力之減少：原告遭被告撞傷致手姆指須截肢，原告此後該機能永久受損不
      能回復，勞動力已然減少，依勞工保險局依勞工保險條例第五三條附表之勞工
      保險殘廢給付標準所訂之上肢缺損障礙第六五項「一手姆指殘缺者為第十級殘
      廢等級，付給標準為二百二十日工資」，原告受傷前每日工作可得七百元，本
      件應可準用上開勞工保險殘廢給付標準表之規定以計算原告上肢姆指殘缺所失
      之勞動能力，是原告之勞動能力損害為十五萬四千元。
（四）慰撫金：原告雖已有七十二歲，惟力體向來硬朗，除生活起居不勞他人照料，
      兼能分擔家務，並在外謀得清潔打掃之工作補貼家用，日子忙碌始然自得不知
      老之將近，俗諺：家有一老如有一寶，原告遭被告撞傷前神清體健，家務分擔
      行有餘力並在外兼打掃零工補貼家用，隊因年歲已高成為子女之負擔，尚且是
      家中重要支柱，詎遭被告疏於駕駛車輛撞傷後，除額頭裂傷之皮骨外傷外，左
      手姆指經截肢後成殘，具有嗣嚼功能之左上第一、二小臼齒斷裂以致必須連根
      拔除，左手橈尺骨骨折打入鋼釘至拆除需時長達十八個月，左手完全不能出力
      期間亦有五個月之久，共住院四十五日始得出院，出院後老態畢露，清神體能
      與往日有天壤之別，除短期內難以勝任外，原有之清潔工作因長期不能擔任已
      遭他人取代，未來能再謀得大樓清潔打掃之機會渺茫，自覺此後成為晚輩生活
      上之負擔包袱，經此巨變，原告身體上傷殘的痛苦、迅速老化的驚悸及精神價
      值上嚴重失落，未來日子生趣盡失，身心上之痛苦非外人所能道，亦非金錢所
      能彌補，乃事已造成，除以金錢請求外別無他法，爰請求慰撫金二十萬元作為
      非財產上損害之賠償。
三、被告現已無工作。
四、綜上，被告應賠償原告之損害合計八十一萬八千八百二十五元。
參、證據：請求傳訊證人翁德東、黃經聯，並提出驗傷單、診斷證明書、判決書、醫
    療費用收據、診字第○八八○一○○七○七五號診斷證明書、診字第○八八○一
    ○○七○七四號診斷證明書、僱用證明書、勞工保險給付標準表、保證書、戶籍
    謄本等件（均影本）為證。
壹、聲明：同意給付十萬元並分期清償，餘原告請求駁回。
貳、陳述：
一、伊現在債務很多，無力給付賠償金，如要和解頂多同意付十萬元，且需分期付款
    。
二、確實有撞到原告之事，案發過程如刑事判決內容，但伊未逃避責任，原告受傷有
    去看過原告三次，送醫時有要求醫師立即接合，但醫師要等待家屬，待家屬到達
    合成功時率即有一半，原在保全公司任職，但已去職，現作臨時工，月薪二萬五
    千元，現有母親、太太及一個二歲小孩待扶養，兄妹各一人，滬江高中畢業，沒
    有不動產；又原告醫療費部分有健保部分健保已負擔。
參、證據：提出互助會單、在職證明、扣繳憑單、債務明細資料、勞工保險監理委員
    會八十九年三月六日八八保監議字第二○九○四號函等為證。
丙、本院依職權調閱本院八十八年度交易字第四六○號過失傷害之刑事卷宗。
    理    由
一、本件原告起訴主張被告於八十八年五月二十七日上午七時，在臺北市○○○路○
    段一三三號處騎乘機車，應注意車前狀況而未注意，致撞及原告，致原告受有頭
    裂傷、左姆指部分截肢、左側橈尺骨骨折之傷害，原告於經送臺北市立仁愛醫院
    住院診療，總計醫療費用支出三十七萬一千零二十五元；又原告原在臺北市○○
    路○段二六號裕安大廈管理委員會、臺北市○○路○段九號三樓鴻霖國際事業有
    限公司、臺北市○○路○段一○九號哈佛名門管理委員會從事清潔工之工作，每
    月工作所得計二萬一千元千元，自八十八年五月二十七日起至八十八年十月十日
    止，計四個月又十四日左手均無法使力工作，此期間不能工作損失收入共計九萬
    三千八百元；原告遭被告撞傷致手姆指須截肢，原告此後該機能永久受損不能回
    復，勞動力已然減少，依勞工保險局依勞工保險條例第五三條附表之勞工保險殘
    廢給付標準所訂之上肢缺損障礙第六五項「一手姆指殘缺者為第十級殘廢等級，
    付給標準為二百二十日工資」，原告受傷前每日工作可得七百元，本件應可準用
    上開勞工保險殘廢給付標準表之規定以計算原告上肢姆指殘缺所失之勞動能力，
    是原告之勞動能力損害為十五萬四千元；原告經此巨變，原告身體上傷殘的痛苦
    、迅速老化的驚悸及精神價值上嚴重失落，未來日子生趣盡失，身心上之痛苦非
    外人所能道，爰請求慰撫金二十萬元作為非財產上損害之賠償等語，請求如訴之
    聲明。被告對於上開撞傷原告之事實不予爭執，惟辯稱無力支出上開款項等語。
二、按因故意或過失，不法侵害他人之權利者，應負損害賠償責任；不法侵害他人之
    身體或健康者，對於被害人因此喪失或減少勞動能力，或增加生活上之需要，應
    負損害賠償責任；不法侵害他人之身體、健康者，被害人雖非財產上之損害，亦
    得請求賠償相當之金額，民法第一百八十四條第一項、第一百九十三條第一項、
    第一百九十五條第一項分別定有明文。查本件被告於八十八年五月二十七日上午
    七時三十分許，騎乘車號ＤＰＹ－五０五號機車在臺北市大安區○○○路○段一
    三三號前，因天雨視線不清，疏未注意減速慢行及作隨時停車之準備暨疏未注意
    車前狀況，而撞及在其前方徒手推行手推車行走之原告，致原告因此受有額頭裂
    傷、左手姆指部分截肢及左側橈尺骨骨折之傷害等情，為被告所不爭執，復有原
    告所提出之驗傷單、診斷證明書、判決書為證，且經調閱本院八十八年度交易字
    第四六○號過失傷害之刑事卷宗查核屬實，自堪信為實在。按汽車行駛時如因雨
    霧致視線不清時，應減速慢行，作隨時停車之準備，道路交通安全規則第九十三
    條第一項第四款定有明文，再汽車行駛時，駕駛人應隨時注意車前狀況，並採取
    必要之安全措施，道路交通安全規則第九十四條第三項亦定有明文，本件被告於
    本院刑事庭審理時自自承本件案發時之天候為雨天，視線不是很清楚，且其係自
    後追撞原告，參以原告於檢察官偵查中亦指訴被告係自後對其追撞，則被告於天
    雨視線不清之天候狀況下在道路上騎乘機車，如能確實依照前揭道路交通安全規
    則所規定之要求行車即減速慢行，作隨時停車之準備並隨時注意車前狀況暨採取
    必要之安全措施，應不致自後追撞原告，應係被告在天雨視線不清之天候狀況下
    ，未減速慢行，作隨時停車之準備並疏於注意車前狀況暨疏未採取必要之安全措
    施方自後追撞原告而致本件事故發生，其就本件事故之發生有過失甚為明確，而
    原告確因本件車禍受傷，已如前述，則被告之過失行為與原告之損害間自具有相
    當因果關係。被告不法侵害原告之身體既經認定，依首揭法條規定，對於原告因
    而所受之損害，自應負賠償責任。
三、原告依侵權行為之法律關係訴請被告損害賠償，核與民法第一百八十四條第一項
    、第一百九十三條第一項、第一百九十五條之規定相符，自屬正當。茲分別就原
    告請求被告賠償費用，是否應予准許，分述如次：
（一）醫藥費：
      原告主張受傷後在臺北市立仁愛醫院住院診療，計支出住院及門診醫療費用三
      十一萬五千零二十五元；又其所受傷害中之左上第一、第二小臼齒殘餘破折齒
      根須拔除後行左上犬齒至左上第犬臼齒之瓷牙牙橋膺復，應費二萬六千元。原
      告橈尺骨骨折以植入鋼板方式治療，一年後須拔除鋼板，經向臺北市立仁愛醫
      院詢屆時開刀取出鋼板之費用數額，臺北市立仁愛醫院答覆約須三萬元。總計
      醫療費用支出三十七萬一千零二十五元，並提出醫療費用收據、診斷證明書等
      為證，固為被告所不爭執，然原告所列醫療費用收據中列有證明書費四百五十
      元（八十八年七月十日收據）、八十元（八十八年十一月二十九日收據）、八
      十元（八十八年十一月二十九日收據）及伙食費一千五百三十元（八十八年七
      月十日收據）、五千四百四十元（八十八年七月十日收據），非醫療上之費用
      ，不應准許，其餘醫療費計三十六萬三千四百四十五元，依原告所受傷害及各
      收據載明醫療科別、費別，應屬治療上之必要費用，應由被告負責賠償原告。
      被告雖以原告醫藥費健保有部分給付等語。惟保險制度，旨在保護被保險人，
      非為減輕損害事故加害人之責任，保險給付請求權之發生，係以定有支付保險
      費之保險契約為基礎，與因侵權行為所生之損害賠償請求權並非出於同一原因
      ，兩者間原則上並不生損益相抵問題（最高法院六十八年台上字第四二號判例
      意旨參照），是以從原告之傷勢及醫療項目以觀，各該費用既均屬醫療必要費
      用，已如前述，自不因健保局是否已支付費用而受影響，是被告執此抗辯，要
      不足採。
（二）薪資損失部分：原告主張受傷前任職臺北市○○路○段二六號裕安大廈管理委
      員會、臺北市○○路○段九號三樓鴻霖國際事業有限公司、臺北市○○路○段
      一○九號哈佛名門管理委員會從事清潔工之工作，每月工作所得分別為一萬二
      千元、三千元、六千元，然經本院訊問證人鄭玉章即鴻霖國際事業有限公司負
      責人證稱：伊請原告晚上來清理垃圾，月薪三千五百元；證人翁德東即哈佛名
      門大廈之主委證稱：原告有在那裡工作，工資每月六千元；證人人黃經聯即嘉
      祥保全管理員證稱：原告有在仁愛路裕安大廈工作，原告是作清潔工的工作。
      他的工資是每月六千元；是合計原告每月工作之薪資應為一萬五千元。原告自
      八十八年五月二十七日住院及手術，至八十八年七月十日出院，其後因骨折及
      傷口感染，左手無法出力約三個月，是自八十八年五月二十七日起至八十八年
      十月十日止，計四個月又十四日左手均無法使力工作等情有原告所提出之診斷
      證明書影本可憑，復為被告所不爭執，自信其為實在，則原告請求於此期間未
      工作所受損失合計六萬七千元之請求為可採，應予准許，逾此範圍之請求為不
      可採，應予駁回。
（三）勞動力之減少：查原告遭被告撞傷致手姆指須截肢，原告此後該機能永久受損
      不能回復，勞動力已然減少，依勞工保險局依勞工保險條例第五三條附表之勞
      工保險殘廢給付標準所訂之上肢缺損障礙第六五項「一手姆指殘缺者為第十級
      殘廢等級，付給標準為二百二十日工資」等情，有原告所提出之驗傷診斷書及
      勞工保險殘廢給付標準表可佐，而被告就上開事實及給付標準復不爭執，則原
      告主張依其受傷前每日工作所得及上開給付標準二百二十日工資為勞動能力損
      害之計算方式應屬可採，本件原告每月工作所得為一萬五千元，已如上述，則
      依上開計算式原告請求被告給付其上肢姆指殘缺所失之勞動能力約十一萬一千
      元，應予准許，逾此範圍之請求為無理由，不應准許。
（四）精神慰藉金部分：原告主張被告應賠償慰撫金二十萬元，經本院斟酌原告所受
      傷勢及因車禍住院、開刀、長期復健所受苦痛、參酌兩造之年齡、身份、地位
      、經濟況狀，認被告給付原告此部分慰撫金以七萬元為相當，逾此部分則不應
      准許。
四、綜上所述，原告因被告不法侵害身體所受之損害，共計為六十一萬零四百四十五
    元（363445+67000+110000+70000=610445）。
五、從而，原告依侵權行為之規定，請求被告連帶賠償如主文第一項所示之金額及自
    起訴狀繕本送達翌日起之八十八年一月七日起至清償日止按年息百分之五計算之
    遲延利息，尚無不合，應予准許，超過上述部份之請求，則為無理由，應予駁回
    。
六、本判決原告勝訴部份，原告陳明願供擔保以代釋明請准宣告假執行，核無不合，
    爰酌定相當擔保金額准許之，至原告敗訴部份，其假執行之聲請即失所附麗，應
    併予駁回。
據上論結，本件原告之訴為一部有理由，一部無理由，爰依民事訴訟法第七十九條但
書、第三百九十條第二項，判決如主文。
中      華      民      國    八十九    年      九      月     十九     日
                                民事第四庭法      官  蔡政哲
右為正本，係照原本作成。
如對本判決上訴，須於判決送達後廿日內向本院提出上訴狀
中      華      民      國    八十九    年      九      月     二十     日
                                          法院書記官  林鈴芬


司法院資訊處製作；財團法人民間司法改革基金會備份。
